【裁判字號】    99,交上易,96
【裁判日期】    990421
【裁判案由】    過失致死等
【裁判全文】
臺灣高等法院臺中分院刑事判決        99年度交上易字第96號
上  訴  人  臺灣南投地方法院檢察署檢察官
上  訴  人
即  被  告  乙○○
上列上訴人因被告過失致死等案件，不服臺灣南投地方法院98年
度交易字第7 號中華民國98年11月30 日 第一審判決（起訴案號
：臺灣南投地方法院檢察署98年度偵字第189 號），提起上訴，
本院判決如下：
    主  文
原判決關於公共危險罪部分（服用酒類，不能安全駕駛動力交通
工具而駕駛）撤銷。
乙○○服用酒類，不能安全駕駛動力交通工具而駕駛，處有期徒
刑月。
其餘上訴駁回。
上開撤銷改判部分與上訴駁回部分應執行有期徒刑壹年。
    事  實
一、乙○○於民國97年12月28日19時許，在南投縣南投市溪州羊
    肉爐店（起訴書及原審判決均誤載為溪頭羊肉爐）飲用酒類
    後，已達不能安全駕駛動力交通工具之情形，竟仍於當日19
    時10分許，駕駛車牌號碼8321-NU 號自用小客車（以下簡稱
    為「系爭車輛」），沿南投縣中寮鄉（以下均略）永平路由
    西向東方向行駛。於同日19時10分至19時30分間之某時，行
    經永平路與永安街之閃光黃燈號誌交岔路口，欲左轉行駛永
    安街之際，本應注意汽車行駛閃光黃燈號誌交岔路口中心處
    左轉，不得占用來車道搶先左轉，而依當時天候晴、夜間有
    照明、路面乾燥、無缺陷、無障礙物、視距良好，又無不能
    注意之情事，竟疏未注意及此，適有由張宜弘駕駛搭載林士
    傑之車牌號碼UAK-285 號機車（以下簡稱為「系爭機車」）
    沿永安街而來欲右轉永平路，因乙○○駕駛系爭車輛行經閃
    光黃燈號誌交岔路口未達中心處即占用來車道搶先左轉，兩
    車發生撞擊，致張宜弘受有頭、胸外傷併右下肢截斷之傷害
    ，因創傷性休克死亡，林士傑則受有頭部創傷致腦傷害，因
    多重器官衰竭死亡，乙○○肇事後留待現場，於警員前往處
    理時，向警方自首並接受裁判。乙○○嗣經到場警員帶回南
    投縣政府警察局草屯分局中寮分駐所後，向警員坦承有飲用
    酒類，經警員於97年12月28日19時55分許施以酒精濃度測試
    ，測得其呼氣中酒精濃度為每公升0.32毫克。
二、案經張宜弘之父丙○○、林士傑之父甲○○告訴，暨南投縣
    政府警察局草屯分局報請臺灣南投地方法院檢察署檢察官偵
    查起訴。
    理  由
一、認定犯罪事實所憑之證據及理由
  (一)被告乙○○對上開犯罪事實坦承不諱，並有證人即告訴人丙○○、甲○○於警詢及偵查中之指證可佐（警詢見98年度偵
    字第189 號卷第8 頁、第46頁，偵訊見97年度相字第586 號
    卷第6 頁、97年度相字第587 號卷第52至54頁）。
  (二)復有南投縣政府警察局道路交通事故當事人酒精測定紀錄表
    、刑法第185 條之3 案件測試觀察紀錄表、同心圓測試圖、
    經濟部標準檢驗局呼氣酒精測試器檢定合格證明書各1 份（
    見98年度偵字第189 號卷第10頁、第13頁、第14頁、第23頁
    ）、南投縣政府警察局處理交通事故現場（草圖）紀錄表、
    交通事故現場略圖、道路交通事故現場圖、道路交通事故調
    查報告表(一)、(二)各1 份、現場照片24張、中山醫學大學附設
    醫院丙字第23083 號診斷證明書、張宜弘相驗照片6 張、臺
    灣省南投縣區車輛行車事故鑑定委員會98年3 月19日投縣行
    字第0985700426號函所附鑑定意見書（見98年度偵字第189
    號卷第18頁至第22頁、第26頁至第37頁、第41頁、第49至51
    頁、第65頁至第68頁）、財團法人彰化基督教醫院診斷書、
    財團法人彰化基督教醫院非病死者司法相驗病歷摘要各1 份
    （見97年度相字第587 號卷第31頁、第50頁）、臺灣南投地
    方法院檢察署相驗屍體證明書、法醫檢驗報告書各2 份、林
    士傑相驗照片4 張、法務部法醫研究所98年1 月20日法醫毒
    字第0980000100號函（見97年度相字第587 號卷第55頁至第
    63 頁 、第66至67頁、97年度相字第586 號卷第8 頁至第16
    頁、第21頁）、臺灣省車輛行車事故覆議鑑定委員會98年8
    月18日覆議字第0986203021號函各1 份（見原審卷第29頁）
    在卷可稽，足認被告之自白與事實相符，本案事證明確，被
    告之犯行堪以認定。
二、論罪科刑之理由
  (一)被告乙○○所為，分別係犯刑法第185 條之3 之公共危險罪
    （服用酒類，不能安全駕駛動力交通工具而駕駛）及刑法第
    276 條第1 項之過失致死罪。
  (二)被告以一過失行為同時造成被害人張宜弘及林士傑死亡之結
    果，屬一行為觸犯數罪名之同種想像競合犯，應依刑法第55
    條之規定，從一過失致死罪處斷。
  (三)被告所犯上揭2 罪，犯意各別，罪名不同，應分論併罰之。
  (四)被告因酒醉駕車，致被害人死亡，關於其所負過失致死罪之
    刑事責任部分，應依道路交通管理處罰條例第86條第1 項之
    規定加重其刑。
  (五)被告於肇事後留在現場，待南投縣政府警察局草屯分局中寮
    分駐所警員丁○○前往現場處理時，當場承認其為肇事人，
    自首而接受裁判等情，有南投縣政府警察局道路交通事故肇
    事人自首情形紀錄表1 份附卷可憑（見98年度偵字第189 號
    卷第15頁）；又警員丁○○在現場與被告說話時，雙方距離
    約有半公尺左右，並未聞到被告身上有酒味，亦未聽聞旁人
    說被告酒後駕車，丁○○將被告帶返中寮分駐所後，在實施
    酒測前先詢問被告有無喝酒，被告即承認其有喝酒等情，業
    據證人丁○○於本院審理時證述無誤（見本院卷第43頁反面
    、第44頁），被告在上開2 罪未發覺之前，向該管公務員告
    知其犯罪，均與刑法第62條規定之自首要件相符，且於原審
    及本院審理時就其犯行均坦承不諱，爰均依刑法第62條前段
    之規定減輕其刑，就過失致死罪部分並先加後減之。
  (六)原審認被告犯行明確，予以論科，固非無見。惟查：(1)原審
    認為被告所涉公共危險罪部分，並未在有權偵查犯罪之司法
    警察機關發覺其為犯罪人前自首犯罪，而不符自首之要件，
    尚有未洽；(2)被告前於96年間曾因服用酒類，不能安全駕駛
    動力交通工具而駕駛，駕車追撞前方之機車，致該機車之騎
    士及乘客受傷，所涉過失傷害罪部分經該案告訴人撤回告訴
    ，由臺灣南投地方法院檢察署檢察官以97年度偵字第1248號
    為不起訴處分，所涉公共危險罪部分則由同署檢察官以同一
    案號為緩起訴處分（期間自97年4 月26日至98年4 月10日）
    ，有該案不起訴處分書、緩起訴處分書及臺灣高等法院被告
    前案紀錄表在卷可按。被告於前案緩起訴處分期間復犯本案
    ，惡性非輕，原審雖已審酌上情，但就被告所犯公共危險罪
    部分僅量處拘役40日，顯屬過輕，而有未當。被告上訴意旨
    稱其於酒測前主動向警員坦承飲酒之事實，自首而接受裁判
    ，及檢察官上訴意旨稱原審就公共危險罪部分量刑過輕，經
    核均有理由，應由本院將原審判決就此部分予以撤銷。爰審
    酌被告為合法領有駕駛執照之駕駛人，前於96年間曾犯酒後
    駕車之公共危險罪，經臺灣南投地方法院檢察署檢察官為緩
    起訴處分確定，其對於酒醉駕車將涉刑責與其危害性應知之
    甚明，竟仍不知戒慎，於緩起訴期間酒後測得呼氣酒精濃度
    值高達每公升0.32毫克酒醉程度之情況下，猶不顧其他用路
    人之安危而執意駕駛動力交通工具，及其犯罪後坦承犯行，
    態度尚可等一切情狀，就所犯公共危險罪部分量處如主文第
    2 項所示之刑，並諭知易科罰金之折算標準。
  (七)原審就被告所犯過失致死部分，引用刑法第276 條第1 項、
    第55條、第62條前段之規定，並審酌被告酒醉駕車因而肇事
    ，造成被害人張宜弘、林士傑發生死亡結果，犯後於原審尚
    知坦承犯行，與被害人張宜弘家屬成立調解，此有南投縣中
    寮鄉調解委員會調解筆錄1 份在卷可憑（見偵查卷第71頁、
    第72頁），然尚未賠付被害人林士傑家屬所受損害等一切情
    狀，對被告量處有期徒刑10月，經核此部分之認事用法及量
    刑均屬妥適，檢察官依告訴人甲○○之請求上訴，指稱原審
    量刑過輕，此部分之上訴為無理由，應予駁回。
三、適用之法律
  (一)刑事訴訟法第368 條、第369 第1項前段、第364 條、第299
    條第1 項前段。
  (二)刑法第185 條之3、第62條前段、第51條第5款。
  (三)刑法施行法第1 條之1 。
  (四)道路交通管理處罰條例第86條第1 項。
本案經檢察官戊○○到庭執行職務。
中    華    民    國    99    年    4     月    21    日
            刑事第十一庭  審判長法  官  郭  同  奇
                                法  官  許  冰  芬
                                法  官  陳  慧  珊
以上正本證明與原本無異。
不得上訴。
                                書記官  高  麗  淇
中    華    民    國    99    年    4     月    21    日

司法院資訊處製作；財團法人民間司法改革基金會備份。
